【裁判字號】    98,重訴,2
【裁判日期】    980526
【裁判案由】    毒品危害防制條例
【裁判全文】
臺灣桃園地方法院刑事判決               98年度重訴字第2號
公  訴  人  臺灣桃園地方法院檢察署檢察官
被      告  甲○○
                    樓之1
選任辯護人  高奕驤律師
            翁方彬律師
上列被告因毒品危害防制條例案件，經檢察官提起公訴（97年度
偵字第24470 號），本院判決如下︰
    主  文
甲○○販賣第一級毒品，累犯，處有期徒刑拾陸年。扣案如附表
一編號一、三號所示之第一級毒品海洛因及如附表一編號二所示
之第一級毒品海洛因殘渣袋壹只，均沒收銷燬之，扣案如附表二
編號一、二號所示之物均沒收。
    事  實
一、甲○○前曾受下列罪刑宣告及刑之執行完畢，竟仍不知悔改
    ：
  (一)前因違反肅清煙毒條例等案件，經臺灣臺北地方法院以84年
    度訴字第848 號判決判處應執行有期徒刑5 年（違反麻醉藥
    品管理條例部分判處有期徒刑6 月，違反肅清煙毒條例部分
    判處有期徒刑3 年4 月，違反槍砲彈藥刀械管制條例部分判
    處有期徒刑1 年6 月），上訴後，經臺灣高等法院以84年度
    上訴字第4570號撤銷原判決，改判處應執行有期徒刑6 年6
    月（違反麻醉藥品管理條例部分判處有期徒刑6 月，違反肅
    清煙毒條例部分判處有期徒刑3 年4 月，違反槍砲彈藥刀械
    管制條例部分判處有期徒刑3 年）確定。
  (二)又因偽造文書案件，經本院以93年度桃簡字第523 號簡易判
    決判處有期徒刑3 月確定。
  (三)甲○○於上揭(一)所示罪刑確定後，入監執行，於民國88年11
    月25日假釋出監，剩餘刑期經裁定付保護管束，經撤銷假釋
    後，入監執行殘刑4 年4 月5 日，並與上揭(二)所載之刑接續
    執行，再經本院以96年度聲減字第1232號裁定就上揭違反肅
    清煙毒條例、偽造文書等罪減刑，並定其應執行之刑為有期
    徒刑4 年7 月後，於96年8 月16日縮短刑期執行完畢出監。
二、甲○○明知海洛因係毒品危害防制條例第2 條第2 項第1 款
    規定之第1 級毒品，不得販賣及非法持有，竟基於販賣營利
    之意圖，於97年11月20日為警查獲前1 週之某日下午，在其
    位於臺北市○○區○○街27巷6 號2 樓居所內，以新臺幣（
    下同）230 萬元之價格，向綽號「小大頭」之不詳姓名年籍
    成年男子購買第1 級毒品海洛因，而自「小大頭」處取得海
    洛因2 大包（淨重共計673.71公克）、海洛因1 小包（淨重
    約35公克）後，將上開海洛因藏放在上址居所內，並在該處
    放置其所有之電子磅秤1 台、葡萄糖粉1 包、小型夾鍊袋（
    規格為10公分×6 公分）69只等物，作為分裝、秤量、稀釋
    海洛因之工具，欲伺機販賣海洛因。嗣因行政院海岸巡防署
    北部地區巡防局連江機動查緝隊人員及臺北市政府警察局中
    山分局聯合查緝人員，據報得知甲○○有分裝毒品販賣之情
    形，乃於97年11月20日凌晨0 時30分許，報請臺灣桃園地方
    法院檢察署檢察官指揮偵辦後，檢察官於偵查中確有相當理
    由認為情況急迫，非迅速搜索，24小時內證據有偽造、變造
    、湮滅或隱匿之虞，乃指揮上開司法警察前往甲○○位於臺
    北市○○區○○街27巷6 號2 樓居所逕行搜索，於攻堅過程
    中，甲○○為湮滅罪證，迅即將其所持有之上揭2 大包海洛
    因自房間窗戶向外丟至防火巷內之1 樓遮雨棚架上，復又將
    另1 包淨重約35公克之海洛因攜入廁所，撕開外包裝後，將
    其內之海洛因倒入馬桶內隨水沖流殆盡，該撕開之海洛因殘
    渣袋則隨手棄置在馬桶旁之地面上，惟甲○○仍為警當場逮
    捕，警方並在上址書房內查獲在場之鄧澤樑、周紹華、周俊
    章（甲○○之弟）及郭輝鴻4 人（上揭4 人所涉販賣毒品部
    分，另經檢察官為不起訴處分，所涉施用毒品部分由檢察官
    另行偵辦）後，分別在上址屋外防火巷1 樓遮雨棚架上扣得
    甲○○丟棄之海洛因2 大包（原編號1 者淨重350.55公克，
    純度85.45 ％，純質淨重299.54公克，空包裝重1.65公克，
    原編號2 者淨重32 3.16 公克，純度84.12 ％，純質淨重27
    1.84公克，空包裝重11.65 公克）、在廁所馬桶旁地面扣得
    已撕開之海洛因殘渣袋1 只（其內毒品量微，無法與袋析離
    、秤重）及所有人不明之海洛因1 包（淨重1.63公克，空包
    裝重0.67公克）、在書房內扣得甲○○所有之小型夾鏈袋（
    規格為10公分×6 公分）69只、電子磅秤1 台、葡萄糖粉1
    包及其用以施用甲基安非他命使用之玻璃球2 個、安非他命
    吸食器2 組、成分為氫氧化鈉之白色結晶物1 包，在主臥室
    內扣得現金83,000元及點鈔機1 台，在客廳查獲與販賣第1
    級毒品犯行無關之大型夾鍊袋（規格為25公分×17公分）20
    只、監視器螢幕1 台、行動電話2 具，在1 樓入口處查獲監
    視器1 台及在2 樓樓梯間轉角處查獲針孔攝影機1 台等物，
    及在郭輝鴻身上扣得海洛因2 包（原編號4 者淨重1.03公克
    ，空包裝重0.25公克，原編號5 者淨重0.47公克，空包裝重
    0.48公克，此部分業經臺灣桃園地方法院檢察署檢察官於98
    年3 月16日以乙○玲建98毒偵237 字第18884 號函表示該2
    小包海洛因係郭輝鴻所持有欲供己施用之毒品，核與被告無
    涉，而郭輝鴻施用毒品案件業經移送台灣士林地方法院檢察
    署檢察官偵辦，是以，該2 小包海洛因係誤送本院，業由本
    院聯繫將該2 小包海洛因轉由台灣士林地方法院檢察署綱股
    保管）等物後，因而查悉上情。
三、案經臺灣桃園地方法院檢察署檢察官指揮行政院海岸巡防署
    北部地區巡防局連江機動查緝隊及臺北市政府警察局中山分
    局聯合查緝人員偵查起訴。
    理  由
壹、程序方面：
一、按被告以外之人於審判外之言詞或書面陳述，除法律有規定
    者外，不得作為證據；被告以外之人於偵查中向檢察官所為
    之陳述，除顯有不可信之情況者外，得為證據；被告以外之
    人於偵查中向檢察官所為之陳述，除顯有不可信之情況者外
    ，得為證據；被告以外之人於審判外之陳述，雖不符前四條
    之規定，而經當事人於審判程序同意作為證據，法院審酌該
    言詞陳述或書面陳述作成時之情況，認為適當者，亦得為證
    據。當事人、代理人或辯護人於法院調查證據時，知有第1
    59條第1 項不得為證據之情形，而未於言詞辯論終結前聲明
    異議者，視為有前項之同意。刑事訴訟法第159 條第1 項、
    第159 條之1 第2 項、第159 條之5 就此定有明文。
二、經查：
  (一)被告及其選任辯護人於本院準備程序中，就檢察官所提作為
    本案證據之證人鄧澤樑、周紹華、周俊章、郭輝鴻於警詢、
    偵查中之陳述、扣案毒品海洛因之鑑驗結果、台北市政府警
    察局中山分局97年11月20日搜索扣押筆錄暨扣押物品目錄表
    、尿液檢驗結果等證據之證據能力，均表示不爭執，迄本院
    言詞辯論終結前亦未聲明異議，且本院審酌檢察官所提上開
    證據均非公務員違法取得之證據，並無證據力明顯過低之情
    形，復經本院於審判期日就上開證據進行調查、辯論，依法
    自得作為本案證據。
  (二)另卷附現場照片17幀、被告持有之海洛因2 大包（原編號1
    者淨重350.55公克，純度85.45 ％，純質淨重299.54公克，
    空包裝重1.65公克，原編號2 者淨重323.16公克，純度84.1
    2 ％，純質淨重271.84公克，空包裝重11.65 公克）、所有
    人不明之海洛因1 包（淨重1.63公克，空包裝重0.67公克）
    、在書房內扣得之小型夾鏈袋（電子磅秤1 台、大型夾鍊袋
    20只、小型夾鍊袋69只、葡萄糖粉1 包、點鈔機1 台、監視
    器2 台、針孔攝影機1 台、含有氫氧化鈉之白色結晶物1 包
    、行動電話2 具及現金83,000元等物，均非供述證據，無傳
    聞法則之適用，與本案待證事實具有關聯性，且上開扣案物
    品為警方於97年11月20日凌晨0 時30分時，經檢察官指揮前
    往上址逕行搜索後，當場查扣之毒品等物，而現場照片則為
    警方實施搜索時拍攝存證者，而上開逕行搜索行為，業經檢
    察官依刑事訴訟法第131 條第3 項規定於3 日內向本院陳報
    ，經本院准予核備，此經核閱本院97年度急搜字第20號卷證
    內容屬實，此外，又無證據證明上開證據係公務員違法取得
    之物，是以，上開現場照片及扣案物品均得採為本案證據。
貳、實體方面：
一、訊據被告甲○○矢口否認有何販賣毒品之犯行，辯稱：警方
    在其住處內查扣之海洛因2 大包及被其沖入馬桶湮滅之海洛
    因約35公克，均係其購買後供己施用之毒品，因其覺得大量
    購買海洛因比較便宜，才會用其於96年間經營麻將賭博抽成
    所賺得之3 、4 百萬元金錢、經營骰子賭博抽成所賺得之金
    錢及從事螃蟹買賣之金錢所購買的，並無販賣之意圖云云。
    選任辯護人為其辯護稱：被告從事螃蟹買賣，每日買入十幾
    萬元，賣出去應該也會賺一、兩成以上，被告確實有財力購
    買1 百多萬元之海洛因，本案並無證據證明被告有牟利意圖
    ，被告有吸毒前科，檢察官指被告涉犯販賣海洛因罪嫌之證
    據不足等語。經查：
  (一)警方於97年11月20日凌晨0 時30分許，經檢察官指揮前往被
    告甲○○位於臺北市○○區○○街27巷6 號2 樓居所內逕行
    搜索，而當場在上址屋外防火巷1 樓遮雨棚架上扣得之海洛
    因2 大包（原編號1 者淨重350.55公克，純度85.45 ％，純
    質淨重299.54公克，空包裝重1.65公克，原編號2 者淨重32
    3.16公克，純度84.12 ％，純質淨重271.84公克，空包裝重
    11.65 公克），在廁所馬桶旁地面扣得已撕開之海洛因殘渣
    袋1 只及所有人不明之海洛因1 包（淨重1.63公克，空包裝
    重0.67公克）、在書房內扣得被告所有用以分裝海洛因之小
    型夾鏈袋69只、用以秤量海洛因之電子磅秤1 台、用以稀釋
    海洛因之葡萄糖粉1 包，及被告用以施用甲基安非他命而與
    本案無關之玻璃球2 個、安非他命吸食器2 組、含有氫氧化
    鈉成分之白色結晶物1 包，在主臥室內扣得現金83,000元及
    點鈔機1 台，在客廳查獲大型夾鍊袋20只、監視器螢幕1 台
    、行動電話2 具，在1 樓入口處查獲監視器1 台及在2 樓樓
    梯間轉角處查獲針孔攝影機1 台等物，及在案外人郭輝鴻身
    上扣得海洛因2 包（原編號4 者淨重1.03公克，空包裝重0.
    25公克，原編號5 者淨重0.47公克，空包裝重0.48公克，此
    部分與被告所涉犯行無關）乙節，有台北市政府警察局中山
    分局97年11月20日搜索扣押筆錄暨扣押物品目錄表1 份、現
    場照片17幀在卷可稽，被告亦坦承除在郭輝鴻身上扣得之海
    洛因2 包及在廁所地面扣得之海洛因1 包非其所有之外，其
    餘扣案物品均為其所有之物等語在卷，合先認定。
  (二)扣案如附表一編號1 所示海洛因2 大包，係被告於警方到場
    攻堅時，臨時自房間窗戶向外丟至防火巷內之1 樓遮雨棚架
    上者，而如附表一編號2 所示警方在廁所馬桶旁地面扣得之
    海洛因殘渣袋1 只（其內毒品量微，無法與袋析離、秤重）
    ，係被告接續將另1 包重約35公克之海洛因攜入廁所，撕開
    外包裝後，將該海洛因粉末倒入馬桶內隨水沖流殆盡後，隨
    手棄置在馬桶旁地面上之物乙節，業經被告於97年11月20日
    檢察官訊問中及於本院審理中供承不諱。而上開海洛因2 大
    包經送鑑定結果，均含海洛因成分，原編號1 之毒品淨重35
    0.55公克，純度85.45 ％，純質淨重299.54公克，空包裝重
    1.65公克，原編號2 之毒品淨重323.16公克，純度84.12 ％
    ，純質淨重271.84公克，空包裝重11.65 公克乙節，有法務
    部調查局97年12月19日調科壹字第09723045380 號鑑定書、
    97年12月31日調科壹字第09700536 320號函及臺灣桃園地方
    法院檢察署97年12月25日公務電話紀錄單各1 紙在卷可稽，
    另上開海洛因殘渣袋經本院依職權送行政院衛生署管制藥品
    管理局鑑定結果，袋內亦檢出海洛因成分乙節，有該局98年
    2 月9 日管檢字第0980001064號鑑定書1 紙在卷可參。是警
    方在上址屋外1 樓遮雨棚架上查扣之海洛因2 大包，均為第
    1 級毒品海洛因，而在屋內廁所馬桶旁地面查扣之空包裝袋
    1 只，其內殘渣亦為海洛因乙節，洵堪認定，由此亦可得知
    被告丟棄在屋外遮雨棚架上之物及將上開殘渣袋撕開後倒入
    馬桶內沖走之物，確為其所持有之毒品海洛因無訛。
  (三)被告雖辯稱其購買上開海洛因係供己施用，並無營利意圖云
    云。惟按，販賣毒品罪，並不以販入後復行賣出，為成立要
    件，祗須以營利為目的，將毒品販入或賣出，有一於此，其
    犯罪即告成立（最高法院67年臺上字第2500號判例參照）。
    查，販賣第1 級毒品海洛因係違法行為，非可公然為之，亦
    無公定之價格，不論任何包裝，均可任意分裝增減分量，而
    每次買賣之價量，亦可能隨時依雙方間之關係深淺、資力、
    需求量及對行情之認知、來源是否充裕、查緝是否嚴緊，購
    買者被查獲時供述購買對象可能性之風險評估等，而異其標
    準，並機動調整，非可一概而論，販賣之利得除經坦承犯行
    或價量俱臻明確外，委難察得實情，販賣之人從價差或量差
    中牟利方式雖異，其意圖營利之非法販賣行為則一，是除非
    別有事證，足認係按同一價量委買、轉售或無償贈與，確未
    牟利外，尚難執此遽認非法販賣之證據有所未足，致使知過
    坦承者難辭重典，飾辭否認者反得僥倖，而失情理之平。本
    案被告矢口否認有營利之犯行，然販賣第1 級毒品海洛因犯
    行之法定刑度極重，係眾所週知之事實，依一般經驗法則，
    販賣毒品者鋌而走險，苟非意在營利，所為何來，苟非意圖
    營利，豈會甘冒重刑之風險而與之相約交易毒品。本院審酌
    被告於97年11月20日前1 週內之某日下午，以230 萬元之代
    價向綽號「小大頭」之不詳姓名年籍成年男子購入上開海洛
    因後，另在上址住處內，備妥電子磅秤、葡萄糖、分裝袋等
    物用以分裝其所購入之海洛因粉末乙節，業據被告陳明在卷
    ，並有扣案如附表一編號1 所示海洛因2 大包、編號2 所示
    海洛因殘渣袋1 只及扣案小型夾鍊袋69只、電子磅秤、葡萄
    糖粉等物可資佐證。況扣案如附表一編號1 所示海洛因之淨
    重共計高達673.71公克，而被告亦自陳遭其沖入馬桶內之海
    洛因重量約有35公克之多，由此顯見被告於警方前往上址逕
    行搜索前，其所持有之海洛因淨重合計約708.71公克之多，
    純度亦高達85.45 ％、84.12 ％。審酌該扣案海洛因之純度
    甚高，數量之多，顯然未經稀釋，衡情已非一般吸毒者為供
    己施用而一次持有之毒品純度及數量，佐以警方同時在被告
    上揭居所內扣得一般販毒者用以秤量、分裝及稀釋毒品供其
    販賣使用之電子磅秤、空夾鍊袋、葡萄糖粉等物，併參諸扣
    案的夾鍊袋分成大型、小型2 種規格，大型夾鏈袋的規格是
    25公分ｘ17公分，共有20只，小型夾鏈袋是10公分ｘ6 公分
    ，共有69只乙節，此觀諸扣案物內容即明，依據本院審理經
    驗可知，上開大夾鍊袋雖非一般販毒者慣於使用作為分裝海
    洛因後販售之包裝方式，然上開小型夾鍊袋即為一般販毒者
    用以分裝摻入葡萄糖稀釋之毒品海洛因後販賣予他人時所慣
    用之包裝方式甚明。倘被告所辯其購買海洛因係專供自己施
    用等情屬實，自行斟酌取用數量即可，亦無若何不便，何必
    多此一舉於購入海洛因後，復準備大量小型分裝袋及葡萄糖
    粉，欲加以稀釋、分裝之必要。參以被告自83年間起，即有
    多次施用海洛因犯罪紀錄，有卷附臺灣高等法院被告前案紀
    錄表可按（見本院審理卷第4 至10頁背面），被告亦自承：
    其自78、79年間開始施用海洛因，有將海洛因放入香煙內抽
    煙吸食，也有將海洛因置入注射針筒打針施用，以前以注射
    方式施用海洛因太多次，身上的血管會硬化，已經不適合再
    用注射方式吸食毒品，故從96年間出獄後，就改用抽煙之方
    式吸食海洛因，伊於96年間出獄後，每次購買海洛因的量都
    是約1 兩，1 兩約20萬元，伊1 天施用摻糖之海洛因約2 、
    3 錢（即約11或12公克海洛因），海洛因摻糖之比例為一比
    一等語（見本院審理卷98年5 月12日審理筆錄第14至15頁）
    ，則被告施用以葡萄糖大比例稀釋之低濃度海洛因，是否徒
    增自己麻煩而已，而未能自我滿足，不無疑問。此外，被告
    供稱扣案不明結晶物1 包亦為其施用海洛因時摻入香菸內施
    用之物云云，惟該不明結晶物經鑑定確認為氫氧化鈉成分，
    一般係用以製作香皂使用之化學物品，豈可用以與海洛因混
    同摻入香菸內施用，以被告長期施用海洛因之素行而言，其
    竟於本院審理中作此不合常情之辯解，顯見被告係為刻意掩
    飾自己意圖營利而販入海洛因，欲伺機販賣海洛因予他人之
    行為，而就本案扣得之物品一概答稱與其吸食行為有關所致
    。再者，毒品海洛因往往因政府大力查禁之故而市價甚高，
    販毒者亦可因此獲取高額利潤，以致峻法嚴刑不能禁絕，衡
    諸常情，海洛因毒品容易受潮，保存不易，時日久遠，或將
    變質，且大量購買，亦須先支付龐大資金，一般人亦無預先
    購買足供長時間施用海洛因之理，且衡情施用毒品者應不致
    一次持有如此大量之毒品存放，增加為警緝獲之風險，於警
    方刻正大力查緝販毒及施用毒品犯罪之情況下，被告顯無可
    能僅為己施用之目的，而無端自「小大頭」處取得大量海洛
    因而持有之理，若無特別目的，其何須一次囤積、持有如此
    大量之毒品，由此足認被告購入上開海洛因之初，顯非單純
    供已自用，主觀上應有轉售牟利之營利意圖無疑，是其所辯
    ：扣案海洛因1 大包及海洛因殘渣袋係供己施用云云，要屬
    事後卸責之詞，不足採信。
  (四)又，被告另於本院審理中辯稱：其於96年8 月16日出獄後在
    台北市○○路經營麻將賭博約3 、4 週，共賺得約3 、4 百
    萬元，賺到錢之後就沒有繼續做了，另外從出獄後至本案為
    警查獲前就一直持續在上址居所內經營骰子賭博，所以有錢
    購買海洛因供己施用云云。惟經本院訊問被告經營麻將賭博
    、骰子賭博及螃蟹買賣之情形後，被告雖稱：其於96年8 月
    16日出獄後，經營麻將場約3 、4 週，賭場裡有2 張麻將桌
    ，東南西北4 圈每家抽5 千元，賭場經營一整天都沒休息，
    有找1 位朋友及其弟周俊章幫忙，4 圈牌打1 個小時多到2
    個小時，1 天下來其抽頭可賺48萬元，賭場有時只開1 桌，
    有時開兩桌，所以經營3 、4 週下來賺到3 、4 百萬元，供
    其用以撫養父母親、太太及大部分用以購買海洛因，而骰子
    賭博是從出獄後一直持續經營到97年11月20日被查獲為止，
    另外，其是在機場寄放倉買螃蟹，拿到萬華的市場去賣給攤
    商，每次都是叫其弟周俊章去買螃蟹及拿去萬華市場賣，每
    月收入幾十萬元云云。然查，不論聚眾賭博、提供賭博場所
    供人賭博或是在公眾得出入之場所賭博等行為，均屬犯罪行
    為，亦為警方大力掃蕩查緝之目標，若以被告上揭陳述之賭
    場經營規模及獲利情形而言，顯非僅賺取蠅頭小利之零星賭
    博，則以警方查緝之力，豈有可能任令被告在上開經營期間
    恣意聚眾賭博而未予查緝之理，況被告所言提供場所聚眾賭
    博之情節蓋為其一己之陳述，別無事證可佐，致令本院無從
    查證其實，且觀諸卷附被告之前案紀錄表可知，被告自未滿
    18歲起涉犯少年事件起迄今，從未因任何賭博犯罪為警查獲
    ，則被告上揭所陳其靠經營麻將賭博獲利3 、4 百萬元及經
    營骰子賭博獲利甚多云云，實與經驗法則及事理有違，殊難
    採信。
  (五)再被告又自陳其於97年8 月間起從事螃蟹買賣工作，每月收
    入幾十萬元，所以有錢購買海洛因供己施用云云，並由其選
    任辯護人提出被告於97年8 月至10月每日購買螃蟹之估價單
    （見本院審理卷第27至37頁），證明被告每日購買螃蟹之金
    額均為10餘萬元，則螃蟹出售後可賺取1 、2 成，確實具有
    購買大量海洛因之財力云云。惟查，被告雖辯稱其於97年8
    月起支出螃蟹買賣之本錢，其弟周俊章每天向其拿錢，有時
    拿10餘萬元，有時20餘萬元，其從士林居所的保險箱內拿錢
    出來，保險箱的錢是作螃蟹賺的錢，詳細金額其未紀錄，97
    年8 月第1 筆開始作螃蟹買賣生意的本錢是其做麻將賭場賺
    的錢，其名下只有1 個郵局帳戶，且其作螃蟹買賣並未開設
    公司行號或商號，亦未作所得稅申報等語在卷，倘依被告所
    言，其為實際出資經營螃蟹買賣生意之人，何以其竟未就所
    營事業設立公司行號，復未詳細紀錄每日支出之資金或收入
    ，凡此實與常情若有未合；而觀諸被告所提估價單內容，其
    上僅有「周先生」及日期、螃蟹種類、數量、單價及金額等
    紀錄，充其量僅足以證明確有1 名周姓男子於97年8 至10月
    間曾有向出具此一估價單之商家購入螃蟹之行為，惟該名周
    姓男子究竟為被告或其弟周俊章，均有可疑。且縱然被告確
    有出資購買螃蟹之行為，則其出售螃蟹之獲利情形如何、收
    入金額多寡，均未見釋明，則被告所辯：其以螃蟹買賣賺得
    之金錢，確有資力購入價值高達230 萬元之海洛因云云，亦
    難憑信。
  (六)綜上所述，被告購入上開海洛因之初，既已具有販賣營利之
    意圖，業經本院認定如前，則被告上揭關於經營麻將賭場、
    骰子賭博、螃蟹買賣獲利之辯解，亦與本院認定其所涉意圖
    營利販入第1 級毒品海洛因犯行之成立無礙，由此可徵被告
    上開所辯，要屬事後卸責之詞，不足採信。是本案事證明確
    ，被告犯行堪以認定，應予依法論科。
二、按海洛因係毒品危害防制條例第2 條第2 項第1 款規定之第
    1 級毒品，查本案被告甲○○行為後，毒品危害防制條例第
    4 條於98年5 月20日修正公布後生效，其所犯販賣第1 級毒
    品罪之併科罰金部分，於修正前毒品危害防制條例第4 條第
    1 項規定為「得併科新台幣1 千萬元以下罰金」，修正為「
    得併科新台幣2 千萬元以下罰金」，經比較新舊法條果，依
    刑法第2 條第1 項前段規定，行為後法律有變更者，適用行
    為時之法律，是以本案應適用行為時之毒品危害防制條例第
    4 條第1 項規定，較有利於被告（雖毒品危害防制條例第36
    條規定「本條例自公布後六個月施行」等語，惟查，該條文
    係毒品危害防制條例於92年7 月9 日修正公布全文36條時考
    量該次全文修正之時空背景而特為此規定，與本次僅有毒品
    危害防制條例第4 、11、11之1 、17、20、25條之少數條文
    修正案不同，是以，本次修正即無適用同條例第36條之餘地
    ，而應自公布日起算至第3 日起發生效力，附此敘明）。故
    核被告意圖營利而販入海洛因之行為，係犯修正前毒品危害
    防制條例第4 條第1 項之販賣第1 級毒品罪。被告持有海洛
    因之低度行為業為販賣之高度行為所吸收，不另論罪。被告
    前曾受上揭事實欄「一」罪刑宣告及刑之執行完畢情形，此
    有臺灣高等法院被告前案紀錄表1 份在卷可參，其於徒刑執
    行完畢後，5 年內故意再犯本案有期徒刑以上之罪，為累犯
    ，除所犯法定本刑為死刑、無期徒刑部分不得加重外，應就
    其餘得併科罰金之部分，依刑法第47條第1 項規定加重其刑
    至2 分之1 。末按修正前毒品危害防制條例第4 條第1 項所
    定販賣第1 級毒品罪之法定刑為「死刑或無期徒刑；處無期
    徒刑者，得併科新台幣1 千萬元以下罰金」，其法定刑為死
    刑、無期徒刑，別無其他自由刑之規定。然同為販賣第1 級
    毒品之人，其原因動機不一，犯罪情節未必盡同，或有大盤
    毒梟者，亦有中、小盤之分，甚或僅止於吸毒者友儕間為求
    互通有無之有償轉讓者亦有之，其販賣行為所造成危害社會
    之程度自屬有異，倘依其情狀處以有期徒刑，即足以懲儆，
    並可達防衛社會之目的者，非不可依客觀之犯行與主觀之惡
    性二者考量其情狀，是否有可憫恕之處，適用刑法第59條之
    規定酌量減輕其刑，期使個案裁判之量刑，能斟酌至當，符
    合比例原則。被告販入之海洛因重量雖屬非輕，然其未及找
    尋買家販出即為警查獲，對於國家社會造成之侵害程度尚輕
    ，以其情節論，惡性尚非重大不赦，如處以法定最低之無期
    徒刑，仍嫌過重，亦與「比例原則」或「罪刑相當原則」有
    違，是其犯罪之情狀，相較於修正前毒品危害防制條例第4
    條第1 項之法定刑言，在客觀上足以引起一般人之同情，尚
    堪憫恕，爰依刑法第59條之規定，予以酌減其刑，並依法先
    加後減之。爰審酌被告明知海洛因業據公告列為第一級毒品
    ，對人體有莫大之戕害，危害國民身體健康及社會風氣，猶
    仍販入海洛因後欲販賣他人施用、其犯罪之動機及目的係為
    牟利、被告之品行、素行、、智識程度為國中畢業，生活狀
    況係從事螃蟹買賣，每月收入約幾十萬元，家中成員有父母
    、弟弟、太太、小孩，平日與妻子、小孩同住，因本案為警
    查獲前甫於96年8 月16日出監，暨其犯罪後之態度等一切情
    狀，量處如主文所示之刑，以資懲儆。
三、扣案如附表一編號1 所示海洛因2 大包淨重共計708.21公克
    ，均為警方查扣之毒品，經鑑驗結果，確認含有毒品海洛因
    成分，另編號2 所示海洛因殘渣袋1 只（其內毒品量微，無
    法與袋析離、秤重），經鑑驗結果，其內殘渣亦為海洛因成
    分，業如前述，均屬違禁物，均應依毒品危害防制條例第18
    條第1 項前段規定，諭知沒收銷燬之，至該殘渣袋原本包裝
    之海洛因約35公克，既經被告於為警查獲當時傾倒至廁所馬
    桶內而沖流殆盡，足認該部分之海洛因業已滅失，本院即無
    從並予宣告沒收銷燬。又，如同表編號3 所示海洛因1 包（
    淨重1.63公克），雖非被告所有之物，業經被告陳明在卷，
    惟該包毒品為本案查獲之第1 級毒品，屬違禁物，不問屬於
    犯人與否，均應依毒品危害防制條例第18條第1 項前段規定
    沒收銷燬之。而，如附表二編號1 所示用以包裝同表編號1
    所示海洛因之空塑膠袋2 只（空包裝袋總重共計23.3公克）
    ，係用以包裝毒品，防其裸露、潮溼、便於攜帶販賣之用，
    顯係被告意圖營利而販入毒品時所用之物，應依毒品危害防
    制條例第19條第1 項規定宣告沒收（最高法院88年度臺上字
    第5033號、91年度台上字第2026號判決意旨參照）。惟如附
    表二編號2 所載扣案電子磅秤1 台、小型夾鏈袋（規格為10
    公分×6 公分）69只、葡萄糖粉1 包等物，均係被告所有用
    以秤量、分裝及稀釋海洛因後販賣所用之物，屬被告所有供
    犯罪使用之物，應依毒品危害防制條例第19條第1 項前段規
    定宣告沒收。至如附表二編號3 所示扣案行動電話2 具，則
    為被告所有供聯絡通話使用之物，而扣案玻璃球2 個、安非
    他命吸食器2 組、含有氫氧化鈉成分之白色粉末1 包、點鈔
    機1 台、監視器螢幕1 台、針孔攝影機1 台、監視器1 台、
    大型夾鍊袋20只（規格為25公分×17公分），均非違禁物，
    且無積極證據足認上開物品核與被告所販意圖營利而販入第
    1 級毒品海洛因罪有何關連性，故本院無從認定上開物品為
    被告所有供犯罪使用之物，爰不併予宣告沒收。另現金83,0
    00元亦非被告用以犯本案犯罪所用之工具或所得之物，本院
    復查無其他證據證明上開現金與被告所涉本案犯行有何關連
    ，而扣案用以包裝如附表一編號3 所示海洛因之空包裝袋1
    只（空包裝袋重0.67公克），並非被告所有之物，亦無積極
    證據證明該空包裝袋與被告所涉本案犯行有何關連性，本院
    均不得併予宣告沒收，均附此敘明。
據上論斷，應依刑事訴訟法第299 條第1 項前段，修正前毒品危
害防制條例第4 條第1 項，毒品危害防制條例第18條第1 項前段
、第19條第1 項前段，刑法第2 條第1 項前段、第11條、第47條
第1 項、第59條，判決如主文。
本案經檢察官陳國安到庭執行職務。
中    華    民    國    98    年    5     月    26    日
                  刑事第九庭  審判長法  官  吳為平
                                    法  官  蘇琬能
                                    法  官  胡芷瑜
以上正本證明與原本無異。
如不服本判決應於收受判決後10日內向本院提出上訴書狀，並應
敘述具體理由。其未敘述上訴理由者，應於上訴期間屆滿後20日
內向本院補提理由書(均須按他造當事人之人數附繕本)「切勿逕
送上級法院」。
                                    書記官  張懿昀
中    華    民    國    98    年    5     月    27    日
┌──────────────────────────────────┐
│附表一：                                                            │
├─┬─────┬────────────────────┬─────┤
│編│扣案物品名│    鑑      驗       結        果       │          │
│  │稱、數量  ├──────────────┬─────┤沒收之依據│
│號│          │       重     量            │成      分│          │
├─┼─────┼──────────────┼─────┼─────┤
│1 │海洛因2 大│原編號1 之毒品淨重350.55 公 │檢出第一級│毒品危害防│
│  │包        │克，純度85.45 ％，純質淨重  │毒品海洛因│制條例第18│
│  │          │299.54公克，原編號2之 毒品淨│成分      │條第1項前 │
│  │          │重323.16公克，純度84.1 2％，│          │段。      │
│  │          │純質淨重271.84公克          │          │          │
│  │          │                            │          │          │
├─┼─────┼──────────────┼─────┼─────┤
│2 │海洛因殘渣│其內毒品殘渣量微，無法與袋析│檢出第一級│同上      │
│  │袋1只     │離、秤重                    │毒品海洛因│          │
│  │          │                            │成分      │          │
├─┼─────┼──────────────┼─────┼─────┤
│3 │海洛因1 小│原編號3 之毒品淨重1.67公克，│檢出第一級│毒品危害防│
│  │包        │純度83.62 ％，純質淨重1.36公│毒品海洛因│制條例第18│
│  │          │克                          │成分      │條第1項前 │
│  │          │                            │          │段。      │
└─┴─────┴──────────────┴─────┴─────┘
┌───────────────────────────┐
│附表二：                                              │
├──┬───────────────┬────────┤
│編號│   沒收物品名稱及數量         │沒收與否及沒收之│
│    │                              │依據            │
├──┼───────────────┼────────┤
│ 1  │附表一編號1 所示毒品外包裝袋2 │應依毒品危害防制│
│    │只（空包裝總重23.3公克）      │條例第19條第1 項│
│    │                              │規定沒收        │
├──┼───────────────┼────────┤
│ 2  │電子磅秤1 台、小型夾鏈袋（規格│應依毒品危害防制│
│    │為10公分×6 公分）69只、葡萄糖│條例第19條第1 項│
│    │粉1 包                        │規定沒收        │
├──┼───────────────┼────────┤
│ 3  │行動電話2 具、玻璃球2 個、安非│不予沒收        │
│    │他命吸食器2 組、含有氫氧化鈉成│                │
│    │分之白色粉末1 包、點鈔機1 台、│                │
│    │監視器螢幕1 台、針孔攝影機1台 │                │
│    │、監視器1 台、大型夾鍊袋（規格│                │
│    │為25公分×17公分）20只、現金83│                │
│    │,000 元、用以包裝如附表一編號3│                │
│    │所示海洛因之空包裝袋1 只（空包│                │
│    │裝袋重0.67公克）              │                │
└──┴───────────────┴────────┘
附錄論罪科刑法條全文
修正前毒品危害防制條例第4條
製造、運輸、販賣第一級毒品者，處死刑或無期徒刑；處無期徒
刑者，得併科新臺幣 1 千萬元以下罰金。
製造、運輸、販賣第二級毒品者，處無期徒刑或7 年以上有期徒
刑，得併科新臺幣7 百萬元以下罰金。
製造、運輸、販賣第三級毒品者，處 5 年以上有期徒刑，得併科
新臺幣 5 百萬元以下罰金。
製造、運輸、販賣第四級毒品者，處 3 年以上 10 年以下有期徒
刑，得併科新臺幣 3 百萬元以下罰金。
製造、運輸、販賣專供製造或施用毒品之器具者，處 1 年以上 7
年以下有期徒刑，得併科新臺幣 1 百萬元以下罰金。
前五項之未遂犯罰之。


司法院資訊處製作；財團法人民間司法改革基金會備份。
